---
title: "Zestaw3"
author: "Patrycja Piła"
date: "`r Sys.Date()`"
output: html_document
---

```{r setup, include=FALSE}
knitr::opts_chunk$set(echo = TRUE)
```

# Zestaw 2

## Zadanie 7

Wyznaczam podstawowe statystyki opisowe dot. wielkości populacji na różnych kontynentach w roku 2007.

```{r}
library(dplyr)
library(gapminder)

populacja <- gapminder %>%
  filter(year == "2007") %>%
  group_by(continent)%>%
  summarize(srednia = mean(pop),
            odchylenie =sd(pop),
            mediana = median(pop),
            kwant = quantile(pop),
            rozstęp =IQR(pop))
populacja


```

## Zadanie 8

wyznaczam po trzy kraje z Afryki, Europy i Azji, w których spodziewana długość życia jest największa.

```{r}
top_3 <-gapminder %>%
  filter(year == "1977",
         gdpPercap > 5000,
         continent %in% c('Africa', "Europe", "Americas")) %>%
  group_by(continent) %>%
  top_n(3, lifeExp) %>%
  arrange(country, desc(lifeExp))
top_3
```

## Zadanie 9

Wyfiltrowałam dane z roku 1987 dla krajów europejskich. Dodałam  zmienną system, która będzie przyjmowała trzy wartości: `RWPG `dla krajów `RWPG`, `UE` dla krajów Unii Europejskiej oraz inne dla pozostałych krajów.

```{r}
library(tidyr)
systemy <- gapminder %>%
  dplyr::select(country,continent,year,lifeExp)%>%
  filter(year == 1987,
         continent == "Europe") %>%
 mutate(system = case_when(country %in% c("Albania","Bulgaria",
                                    "Czech Republic", "Hungary", "Poland",
                                    "Romania", "Slovak Republic") ~"RWPG",
                          country %in% c("Spain", "Portugal","Greece",
                                           "Denmark", "Iceland","United Kingdom",
                                           "Belgium", "France", "Netherlands","Italy")~ "UE",
                         TRUE~ "inny"))

systemy

systemy2 <- spread(systemy,system, lifeExp )
systemy2
```

# Statystki dla krajów należących do RWPG

```{r}
summary(systemy2$RWPG)
```

# Statystki dla krajów należących do UE

```{r}
summary(systemy2$UE)
```

Statystki dla krajów nienależących do bloków współpracy gospodarczej

```{r}
summary(systemy2$inny)
```

## Zadanie 10

Na jednym wykresie liniowym narysować, jak w rozważanych latach zmieniała się oczekiwana długość życia w trzech wybranych przez Ciebie krajach.

```{r}
library(tidyr)

lata <- gapminder %>%
  dplyr::select(country, year,lifeExp) %>%
  filter(country %in% c("Norway", "Poland","United Kingdom"))

lata
lata2 <- spread(lata,country,lifeExp)

lata2

par(mfcol = c(1,1))
plot( seq(1952,2007,5),lata2$`United Kingdom`,
      col = "blue",type = "b",
      xlab = "Długość życia", ylab = "Lata",
      main="Zmiana długości życia",
      ylim = c(60,82))
lines(seq(1952,2007,5), lata2$Poland,
      col ="darkgreen", type = "b")
lines(seq(1952,2007,5),lata2$Norway, col = "red",
      type = "b")
legend(x =1990, y = 68,
       legend=c("Wielka Brytania", "Polska",
                "Norwegia"),
       col=c("blue", "darkgreen", "red"), lty = 1)
```

# Zestaw 3

## Zadanie 1

1. Funkcja `set.seed()`

```{r}
help(set.seed)
```
Służy do generowania losowych liczb.

2. Z wykorzystaniem funkcji `sample()` zasymuluj rzut kostką sześcienną. 

```{r}
proba1 <- sample(1:6,2,TRUE)
proba2 <- sample(1:6,10,TRUE)
proba3 <- sample(1:6,50,TRUE)
proba4 <- sample(1:6,100,TRUE)
proba5 <- sample(1:6,1000,TRUE)
```

```{r}
table(proba1)
table(proba2)
table(proba3)
table(proba4)
table(proba5)

rzuty <- data.frame(proba1,proba2,proba3,proba4,proba5)
sapply(rzuty,mean)

```

3.  Dwa zespoły NBA, Chicago Bulls i NY Knicks, rozgrywają serię play-off składającą się z siedmiu meczów. Knicks są lepsi i mają 65% szans na wygranie każdego meczu. Rywalizacja toczy się do czterech zwycięstw.

```{r}

Chicago <- 0
NY <- 0

for (i in 1:10000) {
  mecz <- sample(c(0:1), 7, replace = T, prob = c(0.35, 0.65))
  if(sum(mecz == 0) > sum(mecz == 1)){
    Chicago = Chicago + 1 
  } else {
    NY = NY +1
  }
}

Chicago
NY

# b

mecz <- c(1)
mecz1 <- sample(c(1:2), 6, replace = T, prob = c(0.35, 0.65))
mecz2 <- append(mecz, mecz1)
mecz2

Chicago <- 0
NY <- 0

for (i in 1:10000) {
  mecz <- c(1)
  mecz1 <- sample(c(1:2), 6, replace = T, prob = c(0.35, 0.65))
  mecz2 <- append(mecz, mecz1)
  if(sum(mecz2 == 1) > sum(mecz2 == 2)){
    Chicago = Chicago + 1 
  } else {
    NY = NY +1
  }
}

Chicago
NY

Chicago/10000

```
## Zadanie 2

```{r}
library(MASS)
library(robustbase)
```

1. Wyznacza część wspólną dwóch zestawów.
 
```{r}
mammals
Animals2

zwierzaki <- intersect(rownames(mammals),rownames(Animals2))
zwierzaki

```
Wspólnych elementów jest 57

2. Wyświetlam zwierzęta obecne w zestawie mammals, których nie ma w zestawie Animals2.

```{r}
rozne <- setdiff(rownames(mammals),rownames(Animals2))
rozne

```

3. 2. Wyświetlam zwierzęta obecne w zestawie Animals2, których nie ma w zestawie mammals.

```{r}
rozne2 <- setdiff(rownames(Animals2),rownames(mammals))
rozne2

```

## Zadanie 3

1. Użyłam funkcji z rodziny `apply()` do wyznaczenia średnich we wszystkich kolumnach wybranej ramki danych.

```{r}

anscombe
sapply(anscombe, mean)

```

2. Użyłam funkcji `str` do sprawdzenia, które kolumny są numeryczne, i powtórzyć zad. 1 tylko do tych kolumn.

```{r}
str(anscombe)
```
Wszystkie kolumny są numeryczne więc wynik będzie taki sam jak w podpunkcie 1.

3. Użyłam funkcji z rodziny `apply()` do wyznaczenia mediany we wszystkich kolumnach iloścowych.

```{r}
mediana <- sapply(anscombe,median)
mediana

sr <- sapply(anscombe,mean)

roznica <- sr - mediana
abs(max(roznica))

```

4. Użyłam funkcji z rodziny apply() do obliczenia odchylenia standardowego oraz współczynnika zmienności dla wszystkich kolumn ilościowych.

```{r}
sd <- sapply(anscombe, sd)

vari<- sapply(anscombe,var)

wz <- sd/sr

sd
wz

```
## Zadanie 4

1.  Użyłam funkcji `qnorm()` by wyznaczyć 5% i 95% kwantyl dla rozkładu N(0,1).

```{r}
qnorm(c(0.05,0.95),0,1)
```
2. 

```{r}
(r1 <- qt(c(0.05,0.95),1))
(r2 <- qt(c(0.05,0.95),5))
(r3 <- qt(c(0.05,0.95),10))
(r4 <- qt(c(0.05,0.95),30))
(r5 <- qt(c(0.05,0.95),50))
(r6 <- qt(c(0.05,0.95),1000))
```

Im większa jest liczba stopni swobody tym bardziej zbliżony jest rozkład t-Studenta do rozkładu normalnego

## Zadanie 5


```{r}
fib <- function(x){
  if(x <= 1) {
      return(x)
} else {
      return(fib(x-1) + fib(x-2))
}
}
fib(5)
fib(7)
fib(10)
```

## Zadanie 6

**Wykres pierwszy**

```{r}

boxplot(mtcars$hp~mtcars$am, col = "deepskyblue3", horizontal = TRUE,
        xlab = "Konie mechaniczne", ylab = "Skrzynia biegow",
        main = "Zależność między rodzajem skrzyni biegów a liczbą koni mech.")
legend("bottomright", legend = c("0 - automatyczna","1- manualna"))

top <- mtcars %>%
  dplyr::select(am,hp) %>%
  arrange(desc(hp))%>%
  top_n(2,hp)
top
```

Samochody z automatyczną skrzynią biegów maja przeciętnie więcej koni mechanicznych (wyższa średnia, kwartyle), ale 2 samochody z skrzyniami manualnymi przewyższają max z automatycznych, ponieważ są to samochody sportowe

**Wykres 2**

```{r}
par(mfrow = c(1,1))
boxplot(mtcars$hp~mtcars$cyl, col = "pink", xlab = "Liczba cylindrów",
        ylab = "Liczba koni mechanicznych")
```

Większa liczba cylindrów wiąże się z wyższą przeciętną liczbą koni mechanicznych, samochody z 8 cylindrami mają największy rozstęp liczby KM

**Wykres 3**

```{r}
library(ggplot2)
qplot(x = mtcars$wt, y = mtcars$mpg, ylab = "Spalanie [mile/galon]", xlab="Waga [1000lbs]")
```

Występuje korelacja między wagą samochodu a spalaniem - im większa waga tym większe spalanie

**Wykres 4**

```{r}
barplot(table(mtcars$cyl),col = "forestgreen",
        main = "Ilość aut o danej liczbie cylindrów",
        xlab= "Liczba cylindrów", ylab= "Ilość [sztuki]")
```

W zestawie mtcars najwięcej jest aut, które posiadają 8 cylindrów

**Wykres 5**

```{r}
hist(mtcars$qsec, main = "Histogram przyspieszenia",
     xlab = "Przyspieszenie [1/4 mili]", ylab = "Częstość",
     col = "firebrick")
```
