---
title: "Zestaw 2"
author: "Patrycja Piła"
date: "`r Sys.Date()`"
output: html_document
---

```{r setup, include=FALSE}
knitr::opts_chunk$set(echo = TRUE)
```

# Funkcje

## Zadanie 1

* Przykład a

```{r}
est1 <- function(x,n){
  sr <- mean(x)
  suma <- 0
  for (i in 1:n) {
    suma <- suma + (x[i]- sr)^2
  }
  return(sqrt(suma/n))
}
est1(c(1,2,3),3)

```
* Przykład b

```{r}
est2 <- function(x,n){
  sr <- mean(x)
  suma <- 0
  for (i in 1:n) {
    suma <- suma + (x[i]- sr)^2
  }
  return(sqrt(suma/(n-1)))
}

est2(c(1,2,3),3)
sd(c(1,2,3))
```
* Przykład c

```{r}
est3 <- function(x,n){
  sr <- mean(x)
  suma <- 0
  for (i in 1:n) {
    suma <- suma + abs(x[i]- sr)
  }
  return(suma/n)
}
est3(c(1,2,3),3)

```
* Przykład d

```{r}
est4 <- function(x,n){
  sr <- mean(x)
  suma <- 0
  for (i in 1:n) {
    suma <- suma + abs(x[i]- sr)
  }
  return(suma/(n-1))
}

est4(c(1,2,3),3)
 
```

```{r}
roznice_est1_norm <- c()
roznice_est1_pois <- c()

for(n in 2:1000) {
  normalny <- rnorm(n, 100, 10)
  sd_normalny <- sd(normalny)
  roznice_est1_norm <- append(roznice_est1_norm, abs(est1(normalny, n) - sd_normalny))

  poissona <- rpois(n, 4)
  sd_poissona <- sd(poissona)
  roznice_est1_pois <- append(roznice_est1_pois, abs(est1(poissona, n) - sd_poissona))
}

plot(roznice_est1_norm, xlab="Liczba danych", ylab="Estymator - odchylenie standardowe", main="Rozklad normalny")
plot(roznice_est1_pois, xlab="Liczba danych", ylab="Estymator - odchylenie standardowe", main="Rozklad poissona")
```

## Zadanie 2

Nie rozumiem polecenia do tego zadanie i nie potrafię go wykonać 

```{r}
wzrost = c(178,162 ,140,189,153,172,198,168,149)
factor(wzrost)

for(i in 1:length(wzrost)){
if(wzrost[i] >0 & wzrost[i] <=165 ){
  levels(wzrost) <- c("niski")
} else if (wzrost[i] >165 & wzrost[i] <=180){
    levels(wzrost) <- c("przeciętny")
} else (wzrost[i] >180 & wzrost[i] <=212)
    levels(wzrost) <- c("wysoki")
}

wzrost
```


```{r}
oceny <- c(3,3,3,4,4,3,5,3,3,4,4,4,5,3,4,5,3,4,3,3,5,5,5,4,4)
factor(oceny)

levels(oceny) <- c("dostateczny", "dobry", "bardzo dobry")
```

# Własności pakietu dplyr

Na początku instaluję pakiet `dplyr`, a następnie wczytuje pakiety `tidyr`, `dplyr` oraz `gapminder`.

```{r}
library(tidyr)
library(dplyr)
library(gapminder)
```

## Zadanie 3

*  Zmieniam nazwy zmiennych, tj. zmienną `year` nazywam `rok`, a zmienną `gdpperCap` nazywam `PKB`.

```{r}
nazwy <- gapminder %>%
  select(country:pop,
         PKB = gdpPercap,
         rok = year)
nazwy
```

* Zmieniam wartości zmiennej `pop` tak, aby ludność była przedstawiona w milionach osób.

```{r}
populacja <- gapminder %>%
  mutate(pop_mln = pop/1000000)
populacja
```

## Zadanie 4

Wyświetlam wszystkie kraje afrykańskie, które w roku 1957 miały PKB większe niż 12000$

```{r}
kraje_1957 <- gapminder %>%
  select(country:gdpPercap)%>%
   filter(year == "1957",
         continent== "Africa",
         gdpPercap >= 12000)
kraje <- gapminder %>%
  filter(continent == "Africa" & gdpPercap > 12000)

do_wykresu <- c()

for(rok in 1952:2007) {
  do_wykresu <- append(do_wykresu, sum(kraje$year == rok))
}

plot(do_wykresu, x=1952:2007, main = "Kraje Afryki z PKB powyżej 12000$", xlab="Rok", ylab="Liczba krajow", col="steelblue1")
# kraje_1957
```

## Zadanie 5

Wyznaczam które kraje spoza Afryki w roku 1962 miały PKB mniejsze od 750$?

```{r}
kraje_1962 <- gapminder %>%
  filter(year == '1962',
         continent != "Africa",
         gdpPercap<750)
kraje_1962
```

## Zadanie 6

Na przykładzie lat 1952, 1977 i 2002 sprawdzam, ile wynosiła przeciętna długość życia w Polsce.

```{r}
polska <- gapminder %>%
  select(year,country,lifeExp)%>%
  filter(country == "Poland" & year %in% c(1952,1977,2002))

polska
zycie_polska <- polska$lifeExp

polska1 <- filter(polska, year == 1952)
ameryki1 <- gapminder %>%
  filter(continent == "Americas" &  year == 1952 & lifeExp > polska1$lifeExp) %>%
  select(year, country, lifeExp)

polska2 <- filter(polska, year == 1977)
ameryki2 <- gapminder %>%
  filter(continent == "Americas" &  year == 1977 & lifeExp > polska2$lifeExp) %>%
  select(year, country, lifeExp)

polska3 <- filter(polska, year == 2002)
ameryki3 <- gapminder %>%
  filter(continent == "Americas" &  year == 2002 & lifeExp > polska3$lifeExp) %>%
  select(year, country, lifeExp)

ameryki1
ameryki2
ameryki3

```

W roku 1952 oraz 1977 liczba państw, w których średnia długość życia była dłuższa niż w Polsce wynosiła 6. Natomiast w roku 2002 liczba ta wzrosła do 9.

