---
title: "Zestaw1"
author: "Patrycja Piła"
date: "2022-10-11"
output: html_document
---
## ZADANIE 1 
  

Wprowadzam dwie zmienne 
  

```{r} 

pierwsza<- c(5,11,6,9,7,3,8,1)  
druga<- c(9,15,7,6,3,5,8,2)  

``` 

Wywołuje zmienne 
  
```{r} 

pierwsza 
druga 

``` 

Wyznaczam zmienną suma, różnica i więcej 

``` {r} 

suma <- pierwsza + druga 
roznica <- pierwsza - druga 
wiecej <- pierwsza + 1 

``` 

Suma wynosi: `r (suma)`. 

Różnica wynosi: `r (roznica)`. 

Więcej: `r (wiecej)`. 

  
Średnia arytmetyczna wyznaczona za pomocą funkcji `mean()` oraz odchylenie standardowe wyznaczone za pomocą funkcji `sd()` 

  
```{r} 

mean(pierwsza) 

mean(druga) 

sd(pierwsza) 

sd(druga) 

``` 

  

Średnia arytmetyczna pierwszego zestawu wynosi `r mean(pierwsza)`. 

Odchylenie standardowe durgiego zestawu wynosi `r sd(druga)`. 
  
  
## ZADANIE 2   


Tworzę ramkę danych o nazwie osoby, która się składa z obserwacji ``wzrost` i `waga` 

```{r} 

osoby<- data.frame( 

  "wzrost"=c(175,165,168,182,190,157,169),  

  "waga"= c(75,58,72,76,85,55,62))  

``` 

Wygląda ona w następujący sposób: 


```{r} 
osoby 
``` 

Sprawdzam strukturę obiektu za pomocą komendy `str()` 

```{r} 
str(osoby) 
``` 

Poznaję kilka pierwszych obiektów w zbiorze

```{r}
head(osoby)
```

Poznaję kilka ostatnich obiektów w zbiorze

```{r}
tail(osoby)
```

Poznaję rozmiar obiektu

```{r}
dim(osoby)
```

Wyznaczam podstawowe statystyki opisowe w obiekcie

```{r}
summary(osoby)
```
  

## ZADANIE 3 


Nadaję imiona obiektom z ramki osoby dzięki komendzie `rownames()` i ją wyświetlam 


```{r} 

rownames(osoby)<-c("Weronika","Alicja","Magda","Adam","Daniel","Ola","Klaudia")  

osoby 

``` 

Następnie tworzę obiekt `BMI` 

```{r} 

wzrost<-c(175,165,168,182,190,157,169)  

waga<- c(75,58,72,76,85,55,62)  

BMI<- waga/(wzrost/100)^2 

``` 

Wyświetlam tylko te osoby, których wartość BMI wynosi więcej niż 30. Na początek dodaję obiekt `BMI` do ramki `osoby` 

```{r} 

osoby['BMI']<-BMI 
osoby[BMI > 30]

``` 


Aby zliczyć ile osób ma **BMI<= 25** posługuję się komendą `sum()` 

  
```{r} 

sum(BMI<=25)  

``` 

  

## ZADANIE 4  


Robię analizę ramek danych `mtcars` i `Orange` 


(@) Komenda `str()` pozwala na sprawdzenie jakiego typu są zmienne.  

```{r} 

str(mtcars) 

``` 

``` {r} 

str(Orange) 

``` 


Jak widać w przypadku `mtcars` wszystkie zmienne są numeryczne, a w ramce danych `Orange` wsytępują różne typy danych
  


(@) Komenda `help()` wyświetla informacje na temat danej ramki danych, m.in. jak jej używać, jaki jest format oraz źródło 

  
```{r} 

help(mtcars) 

help(Orange) 

``` 

* Wyświetlam wylącznie auta posiadające 6 cylindrów 


```{r} 
mtcars[mtcars$cyl == 6,]

``` 

* Tworzę histogram dla wybranej zmiennej z ramki `Orange`

```{r}
hist(Orange$circumference, col="darkslategray2", main = 'Histogram of Circumference', xlab='Age')
```

* Rysuję wykres pudełkowy z wąsem `(boxplot())` dla zmiennych `mpg`, `hp` i `qsec` ze zbioru mtcars

```{r}
boxplot(mpg~cyl,data=mtcars, main="Car Milage Data",
        xlab="Number of Cylinders", ylab="Miles Per Gallon")

boxplot(hp~cyl,data=mtcars, main="Car Horsepower Data",
        xlab="Number of Cylinders", ylab="Horsepowers")

boxplot(qsec~cyl,data=mtcars, main="Time od 1/4 Data",
        xlab="Number of Cylinders", ylab="Seconds")

```

## ZADANIE 5

Instaluję pakiet, który jest przydatnym narzędziem statystycznym dla psychologów o nazwie `psych`


```{r}
library(psych)
```

Korzystam z funkcji describe()
```{r}
describe(mtcars)
summary(mtcars)
```

* Czym różni się funkcja `describe()` od funkcji `summary()`?

Obie funkcje obliczają podstawowe statysyki, przy czym sposób ich wyśiwtlenia jest inny. Używając funkcji describe łatwiej porównać dane, funkcja summary przedstawia dane dla każdej wartości z osobna.

* Wykorzystuję funkcję describeBy() grupując auta np. według liczby cylindrów
```{r}
describeBy(mtcars ~ cyl)
```

## ZADANIE 6

(@) Generuję 20 wyników rzutu kostką do gry i nazywam tą zmienną `próba`

```{r}
próba<- sample(1:6,20,T)
próba
```
Następnie obliczam odchylenie standardowe `sd()` oraz średnią `mean()`

```{r}
sd(próba)
mean(próba)
```
(@) Generuje 100 wyników rzutu monetą. Nazywam tą zmienną `rzut` (jako `1` oznaczam orła, a jako `0` reszkę)

```{r}
rzut <- sample(0:1,100,T)
```
Następnie zliczam ile wypadło orłów

```{r}
sum(rzut == 1)
```

(@) Generuje 10 liczb ze zbioru liczb naturalnych, bez zwracania

```{r}
nat <- sample(0:100,10,F)
nat
```
(@) Pozanję funkcje  `rnorm()`, `rt()` oraz `rpois()` i testuję jedną z nich

```{r}
help(rnorm)
help(rt)
help("rpois")

rt(6, 2, 1:10)
```

## ZADANIE 7

Tworzę zestaw danych `lista`

``` {r}
lista <- list(palenie <- c(F,T,T,F,F,T,F),
              cyfry <- 0:9,
              macierz <- matrix(sample(1:5,16,replace = T),4,4),
              tekst <- c("Litwo", "ojczyzno", "moja", "ty", "jestes", "jak", "zdrowie"))
```

* Odwołuje się do obiektu `tekst`

```{r}
lista[[4]]
```

* Odwołuje się do trzeciego elementu wektora `cyfry`

```{r}
lista[[2]][3]
```

* Odwołuje się do trzeciej kolumny obiektu `macierz`.

```{r}
lista[[3]][,2]
```

## ZADANIE 8

Sprawdzam czy liczba jest podzielna przez 4

**Sposób 1**

```{r}
x <- 13

if(x%%4 == 0){
  print("Liczba podzielna przez 4")
} else {print("Liczba niepodzielna przez 4")
    }

```

**Sposób 2**

```{r}
liczba <- 12
ifelse(liczba %% 4 == 0, 
       "Liczba podzielna przez 4", 
       "Liczba niepodzielna przez 4")
```

## ZADANIE 9

Tworzę zmienną książki mówiącą o tym, ile dana osoba przeczytała książek w ostatnim kwartale. 

```{r}
ksiazki <- sample(0:4, size = 25, replace = TRUE)
```

* Średnia liczba przeczytanych książek

```{r}
mean(ksiazki)
```

* Ilość osób, które przeczytały przynajmniej 3 książki

```{r}
sum(ksiazki>= 3)
```

* Ilość osób, które nie przeczytały żadnej książki

```{r}
sum(ksiazki == 0)
```
```{r}
ksiazki2 <- ksiazki
for(i in 1:length(ksiazki2)){
  if(ksiazki2[i] >= 1){
         print("Ta osoba czyta książki")
  } else {
        print("Ta osoba nie czyta książek")
  }
  }

```

* Tworzę instrukcję warunkową, która mając datę (miesiąc i rok), odpowie na pytanie o liczbę dni w tym miesiącu.

(@) Dołączanie pakietu: 'lubridate'

```{r}
dzien <- "2022-10-16"

library(lubridate)
```

```{r}
day <- ymd(dzien)

miesiac31 <- c("1", "3", "5", "7", "8", "10", "12")
miesiac30 <- c("4", "6", "9", "11")
miesiac28 <- c("2")


miesiac <- function(m,r){if(month(m)%in%miesiac31 == TRUE){
  print("Miesiąc ma 31 dni")
} else if(month(m)%in%miesiac30 == TRUE){
  print("Miesiąc ma 30 dni")
} else {
    if(month(m)%in%miesiac28 & r%%100==0 & r%%400==0){
      print("Miesiąc ma 29 dni")
    } else if (month(m)%in%miesiac28 & r%%100!=0 & r%%4==0){
        print("Miesiąc ma 29 dni")
    } else {
        print("Miesiąc ma 28 dni")
      }
}}

miesiac(3,2022)
miesiac(2,2020)
miesiac(2,1900)
```

## ZADANIE 10

Funkcja, która zamienia temperaturę w Celsjuszach na temperaturę w Kelwinach i Fahrenheita

* Funkcja zamieniająca z stopni Celsjusza na Kelwiny
```{r}
celsius_to_kelvin <- function(temp_C) {
  temp_K <- temp_C + 273.15
  return(temp_K)
}
```


7 stopni C to `r (celsius_to_kelvin(7))` stopni Kelwina.

* Funkcja zamieniająca z stopni Celsjusza na Fahrenheit'a

```{r}
celcius_to_fahrenheit <- function(tempC) {
  temp_F <- (9/5)* tempC + 32
  return(temp_F)
}
```

30 stopni C to `r (celcius_to_fahrenheit(30))` stopni Fahrenheita.

## ZADANIE 11

Tworzyę funkcję, która na podstawie długości boków trójkąta, wyznacza jego pole. Dbam o to, by funkcja wyświetliła komunikat, jeśli podane długości boków nie tworzą trójkąta.

```{r}
obliczanie_pola <- function(a,b,c){
  if(a+b >c && a+c >b && c+b >a){
    p <- 0.5*(a+b+c)
    pole <- sqrt(p*(p-a)*(p-b)*(p-c))
    return(pole)
  } else{
    print("To nie jest trójkąt")
  }
}

obliczanie_pola(1,4,3)
obliczanie_pola(5,4,3)
```

## ZADANIE 12

Stworzyłam funkcję, która na podstawie długości boków trójkąta odpowiada na pytanie o to, czy trójkąt jest ostrokątny, prostokątny lub rozwartokątny.

```{r}
rodzaj_trojkata <- function(a,b,c){
  if(a+b >c && a+c >b && c+b >a){
  if(a<=b && b<=c){
    if(a^2+b^2<c^2){
      print("Jest to trójkąt rozwartokątny")
    } else if(a^2+b^2>c^2){
      print("Jest to trójkąt ostrokątny")
    } else{
      print("Jest to trójkąt prostokątny")
    }
  } else {
    print("Wprowadz boki od najkrótszego do najdłużeszgo")
  }
  }else{
    print("To nie jest trójkąt")}
}

rodzaj_trojkata(5,8,9)
rodzaj_trojkata(9,8,5)
rodzaj_trojkata(2.5,6,6.5)
rodzaj_trojkata(sqrt(2),sqrt(3),sqrt(6))
rodzaj_trojkata(1,2,3)
```
